臺灣宜蘭地方法院刑事判決
111年度訴字第132號
公  訴  人  臺灣宜蘭地方檢察署檢察官
被      告  曾治凱




上列被告因洗錢防制法等案件，經檢察官提起公訴（111年度偵
字第673號、111年度偵字第866號、111年度偵字第1233號），被
告於準備程序中就被訴事實為有罪之陳述，本院於聽取當事人之
意見後，裁定改依簡式審判程序進行審理，並判決如下：
    主  文
曾治凱幫助犯洗錢防制法第十四條第一項之一般洗錢罪，處有期
徒刑貳月，併科罰金新臺幣壹萬元，罰金如易服勞役，以新臺幣
壹仟元折算壹日。
    犯罪事實
一、曾治凱可預見將金融機構帳戶提供予他人使用，極易遭詐欺
    集團利用為犯罪工具，一般人無故取得他人金融帳戶使用，
    常與財產犯罪密切相關，提供帳戶予他人使用，可能幫助犯
    罪份子作為不法收取款項之用，並供該人將犯罪所得款項匯
    入，而藉此掩飾犯罪所得之真正去向，竟基於容任該結果發
    生亦不違背其本意之幫助詐欺取財與掩飾詐欺所得去向之洗
    錢不確定故意，於民國110年10月30日前某時許，在不詳地點
    ，將其所申辦之合作金庫商業銀行帳號000-0000000000000
    號(下稱合作金庫帳戶)之存摺、提款卡及網路銀行帳號密碼
    ，提供予某真實姓名年籍不詳、自稱「陳先生」之詐騙集團成
    員（無證據證明為3人以上）遂行犯罪使用。嗣該詐欺集團
    成員即意圖為自己不法之所有，基於詐欺取財之犯意，於附
    表所示之時間，以附表所示之方式施用詐術，使附表所示之
    被害人宋乃權、張龍珍、陳賢一、黃怡雅、廖晟佑、丁信吉
    、陳燕律、呂謹廷等人陷於錯誤，而依該詐騙集團成員之指
    示，匯款如附表所示金額至曾治凱所申辦之前開帳戶內。嗣
    宋乃權、張龍珍、陳賢一、黃怡雅、廖晟佑、丁信吉、陳燕
    律、呂謹廷等人察覺有異報警，始循線查悉上情。
二、案經宋乃權、張龍珍、陳賢一訴由宜蘭縣政府警察局宜蘭分
    局、黃怡雅訴由臺南市政府警察局麻豆分局、廖晟佑訴由臺
    南市政府警察局新營分局、丁信吉訴由新北市政府警察局三
    重分局、陳燕律訴由臺北市政府警察局文山第一分局、呂謹
    廷訴由新北市政府警察局板橋分局報告臺灣宜蘭地方檢察署
    檢察官偵查起訴。
    理  由
一、按除被告所犯為死刑、無期徒刑、最輕本刑為3年以上有期
    徒刑之罪或高等法院管轄第一審案件者外，於第一次審判期
    日前之準備程序進行中，被告先就被訴事實為有罪之陳述時
    ，審判長得告知被告簡式審判程序之旨，並聽取當事人、代
    理人、辯護人及輔佐人之意見後，裁定進行簡式審判程序，
    刑事訴訟法第273條之1第1項定有明文。經核本件被告曾治
    凱所犯係死刑、無期徒刑、最輕本刑為3年以上有期徒刑以
    外之罪，其於準備程序中就被訴事實為有罪之陳述，經法官
    告知簡式審判程序之旨，並聽取公訴人、被告之意見後，本
    院爰依首揭規定，裁定進行簡式審判程序。是本案之證據調
    查，依同法第273條之2規定，不受同法第159條第1項、第16
    1條之2、第161條之3、第163條之1及第164條至170條規定之
    限制，合先敘明。
二、上開犯罪事實，業據被告於本院準備程序及審理時坦承不諱
    （自白頁次均詳附表證據欄所示），核與證人即告訴人宋乃
    權、張龍珍、陳賢一、黃怡雅、廖晟佑、丁信吉、陳燕律、
    呂謹廷於警詢時證述之情節大致相符（證述頁次均詳附表證
    據欄所示），並有如附表編號1至8證據欄所示之證據資料在
    卷可稽，足認被告前揭任意性自白與事實相符，應堪採為認
    定犯罪事實之證據。又金融帳戶乃個人之理財工具，依我國
    現狀，申設金融帳戶並無任何特殊限制，且可於不同之金融
    機構申請多數帳戶使用，甚為方便，另一方面，現今詐欺集
    團猖獗，已係眾所周知，是故，若見他人不以自己名義申請
    帳戶，反而出資借用甚或收購他人之金融帳戶使用，設非有
    特殊原因，依一般社會通念，當可預見若隨意將自己帳戶提
    供給對方使用，有遭對方用於行騙之可能，且因此將造成匯
    入該帳戶之款項去處無從追查，成為金流斷點，亦即若檢警
    有追查該筆款項去處之必要時，將僅能憑此追查至帳戶之所
    有人，而無法進一步查得真正之提款人，此即所謂之洗錢。
    簡言之，個人帳戶不得隨意借給旁人使用，已係一般常識，
    本件被告在本院準備程序時坦稱：伊將伊帳戶資料提供予給
    姓名年籍不詳、自稱「陳先生」之人，並無法控制別人如何
    使用該帳戶等語（本院卷第46頁）。是觀之被告與自稱「陳
    先生」之人未曾謀面亦無親故，卻將本件帳戶資料全部交付
    予該自稱「陳先生」之人使用，已無從取回或控管其帳戶，
    則即便該自稱「陳先生」之人將前開帳戶作為實施詐欺犯罪
    之洗錢工具，亦不致違背其本意，則被告有幫助該自稱「陳
    先生」之人所屬詐欺集團犯詐欺取財罪與洗錢罪之未必故意
    至明。綜上，被告所犯幫助詐欺取財及幫助洗錢犯行之各項
    事證已臻明確，其犯行洵堪認定，應予依法論科。
三、論罪科刑：
（一）按提供金融帳戶之行為人主觀上認識該帳戶可能作為對方
      收受、提領特定犯罪所得使用，對方提領後會產生遮斷金
      流以逃避國家追訴、處罰之效果，仍基於幫助之犯意，提
      供該帳戶之提款卡及密碼，以利洗錢之實行，應論以一般
      洗錢罪之幫助犯（最高法院108年度台上大字第3101號裁
      定參照）。本案被告基於幫助掩飾詐欺所得之洗錢不確定
      故意，將其所有合作金庫帳戶之存摺、提款卡等資料，交
      予「陳先生」所屬詐欺集團使用，使前開告訴人陷於錯誤
      ，依指示匯款至上開帳戶內，款項旋遭轉出一空，被告主
      觀上可預見其所提供之帳戶可能作為對方收受、取得特定
      犯罪所得使用，並因此遮斷金流而逃避追緝，仍交付帳戶
      供使用容任結果之發生，具不確定之幫助詐欺取財及洗錢
      之故意。
（二）是核被告所為，係犯刑法第30條第1項前段、第339條第1
      項之幫助詐欺取財罪，及刑法第30條第1項前段、洗錢防
      制法第14條第1項之幫助一般洗錢罪。又被告一提供帳戶
      之幫助行為致附表所示告訴人宋乃權等8人遭詐騙匯款，
      為同種想像競合，以及渠以一行為同時觸犯上開二罪名，
      為異種想像競合犯，應依刑法第55條前段規定，從一重之
      幫助一般洗錢罪處斷。再被告係基於幫助之犯意而為一般
      洗錢罪，應依刑法第30條第2項規定，按正犯之刑減輕之
      。又被告於審判中自白洗錢犯罪，依洗錢防制法第16條第
      2項規定，減輕其刑，並依刑法第70條遞減之。
（三）爰審酌被告任意提供個人帳戶予他人使用之行為，造成犯
      罪偵查困難，幕後犯罪人得以逍遙法外，致使此類犯罪手
      法層出不窮，嚴重危害交易秩序與社會治安，惟念其犯後
      於本院審理時坦認犯行，態度尚可，兼衡其犯罪動機、手
      段、被害人數、金額、前科素行，以及考量其自陳從事防
      水工程、無需其扶養之人之生活狀況，國中畢業之智識程
      度等一切情狀，量處如主文所示之刑，並就罰金部分併諭
      知易服勞役之折算標準，以示懲儆。
（四）另查卷內尚無證據足資證明被告交付上開帳戶後已實際取
      得任何對價，或因而獲取犯罪所得，且據被告供稱其尚未
      獲取何利益，是本院自毋庸對其犯罪所得諭知沒收或追徵
      。另附表所示8名被害人因詐騙集團成員施以詐術致陷於
      錯誤而分別匯款至被告所有之上開帳戶內，而各該筆款項
      匯款至前開帳戶即遭提領一空，因被告並未親自提領款項
      ，被告僅為幫助犯，並不適用共犯間責任共同原則，是就
      正犯即詐騙集團之犯罪所得亦無庸對被告宣告沒收，附此
      說明。
據上論斷，應依刑事訴訟法第299條第1項、第300條，洗錢防制
法第14條第1項、第16條第2項，刑法第11條、第30條、第339條
第1項、第55條、第42條第3項，刑法施行法第1條之1第1項，判
決如主文。
本案經檢察官曾尚琳提起公訴，檢察官張學翰到庭執行職務。
中　　華　　民　　國　　111 　年　　6 　　月　　10　　日
                     刑事第五庭  法  官  程明慧
以上正本證明與原本無異。
如不服本判決應於收受送達後20日內向本院提出上訴書狀，並應
敘述具體理由。
                                 書記官  高雪琴
中　　華　　民　　國　　111 　年　　6 　　月　　10　　日
附錄本案論罪科刑法條：
洗錢防制法第14條
有第二條各款所列洗錢行為者，處7年以下有期徒刑，併科新臺
幣5百萬元以下罰金。
前項之未遂犯罰之。
前二項情形，不得科以超過其特定犯罪所定最重本刑之刑。
中華民國刑法第339條
（普通詐欺罪）
意圖為自己或第三人不法之所有，以詐術使人將本人或第三人之
物交付者，處5年以下有期徒刑、拘役或科或併科50萬元以下罰
金。
以前項方法得財產上不法之利益或使第三人得之者，亦同。
前二項之未遂犯罰之。
附表：
編號 被害人 詐欺手法 匯款時間 匯款金額 (新臺幣) 證據 1 宋乃權 (告訴人) 宋乃權於110年10月中旬某日瀏覽網際網路時看見投資廣告，遂以通訊軟體LINE與詐欺集團成員聯繫，嗣詐欺集團陸續化名「abby老師」、「珊珊老師（專案老師）」向宋乃權佯稱有博弈網站之投資投資賺錢機會，致宋乃權陷於錯誤，於右揭時間匯款右揭金額至被告申設之合作金庫商業銀行帳號000-000000000000號帳戶（下稱合作金庫帳戶）內。 【即起訴書犯罪事實一、（一），111年度偵字第673號】 110年11月2日15時4分許 2萬元 1.被告於本院準備程序及簡式審判程序中之自白（本院卷第46、60、63、95、125頁） 2.證人即告訴人宋乃權於警詢時之證述（警26796號卷第1至4頁） 3.被告合作金庫帳戶交易明細（警26796號卷第42頁） 4.告訴人宋乃權匯款資料（警26796號卷第5頁） 5.告訴人宋乃權與詐欺集團成員對話紀錄翻拍照片（警26796號卷第5至8頁) 2 張龍珍 (告訴人) 張龍珍於110年10月4日瀏覽網際網路時看見投資廣告，遂以通訊軟體LINE與詐欺集團成員聯繫，嗣詐欺集團陸續化名「shiN老師」、「Linda總指導」、「珊娜老師」向張龍珍佯稱有投資方案可以投資賺錢，致張龍珍陷於錯誤，於右揭時間匯款右揭金額至上揭合作金庫帳戶內。 【即起訴書犯罪事實一、（二），111年度偵字第673號】 110年11月1日15時59分許 3萬元 1.被告於本院準備程序及簡式審判程序中之自白（本院卷第46、60、63、95、125頁） 2.證人即告訴人張龍珍於警詢時之證述（警26796號卷第12至13頁） 3.被告合作金庫帳戶交易明細（警26796號卷第40、41頁） 4.告訴人張龍珍匯款資料（警26796號卷第16頁） 5.告訴人張龍珍與詐欺集團成員對話紀錄翻拍照片（警26796號卷第14至16頁)    110年11月2日13時42分許 2萬元  3 陳賢一 (告訴人) 陳賢一於110年10月30日於通訊軟體LINE認識詐欺集團成員，嗣詐欺集團陸續化名「Linda-秘書」、「Andy教練」向陳賢一佯稱有投資課程可以投資賺錢，惟款項被滯留海外帳戶需繳納滯納金，致陳賢一陷於錯誤，於右揭時間匯款右揭金額至上揭合作金庫帳戶內。 【即起訴書犯罪事實一、（三），111年度偵字第673號】 110年10月30日15時47分許 5,000元 1.被告於本院準備程序及簡式審判程序中之自白（本院卷第46、60、63、95、125頁） 2.證人即告訴人陳賢一於警詢時之證述（警26796號卷第20至21頁） 3.被告合作金庫帳戶交易明細（警26796號卷第36、41頁） 4.告訴人陳賢一匯款資料（警26796號卷第24、25頁） 5.告訴人陳賢一與詐欺集團成員對話紀錄翻拍照片（警26796號卷第22至26頁)    110年11月2日13時25分許 5,000元  4 黃怡雅 (告訴人) 黃怡雅於110年11月1日12時許瀏覽網際網路時看見投資廣告，遂以通訊軟體LINE聯繫詐欺集團成員，嗣詐欺集團陸續化名「Abraham專員」、「Linda總指導」、「珊娜老師（專案老師）」向黃怡雅佯稱有代操投資方案可以投資賺錢，致黃怡雅陷於錯誤，於右揭時間匯款右揭金額至上揭合作金庫帳戶內。 【即起訴書犯罪事實一、（四），111年度偵字第866號】 110年11月2日12時7分許 2萬元 1.被告於本院準備程序及簡式審判程序中之自白（本院卷第46、60、63、95、125頁） 2.證人即告訴人黃怡雅於警詢時之證述（偵866號卷第5至7頁反面） 3.被告合作金庫帳戶交易明細（偵866號卷第10頁）  5 廖晟祐 (告訴人) 廖晟祐於110年6月9日17時30分許瀏覽網際網路時看見投資廣告，遂以通訊軟體LINE與詐欺集團成員聯繫，後於同年10月28日20時29分許再度與該詐欺集團成員聯繫，嗣詐欺集團陸續化名「子揚」、「NN總指導」、「佩芸老師」向廖晟祐佯稱有博弈網站之專案衝刺班可以賺錢，致廖晟祐陷於錯誤，於右揭時間匯款右揭金額至上揭合作金庫帳戶。 【即起訴書犯罪事實一、（五），111年度偵字第1233號】 110年10月30日17時25分許 1萬元 1.被告於本院準備程序及簡式審判程序中之自白（本院卷第46、60、63、95、125頁） 2.證人即告訴人廖晟祐於警詢時之證述（偵1233號卷第8至9頁） 3.被告合作金庫帳戶交易明細（偵1233號卷第23頁）  6 丁信吉 （告訴人） 丁信吉於110年10月14日11時許瀏覽通訊軟體LINE看見有博弈網站，遂以通訊軟體LINE與詐欺集團成員聯繫，嗣詐欺集團化名「佩芸老師」向丁信吉佯稱有博弈網站之專案衝刺班可以賺錢，致丁信吉陷於錯誤，於右揭時間匯款右揭金額至上揭合作金庫帳戶。 【即111年度偵字第2750號移送併辦意旨書犯罪事實一】 110年11月1日12時32分許 5萬元 1.被告於本院準備程序及簡式審判程序中之自白（本院卷第95、125頁） 2.證人即告訴人丁信吉於警詢時之證述（偵2750號卷第4至5頁） 3.被告合作金庫帳戶交易明細（偵2750號卷第13頁） 4.告訴人丁信吉匯款資料（偵2750號卷第26頁反面及第27頁） 5.告訴人丁信吉與詐欺集團成員對話紀錄翻拍照片（偵2750號卷第25至26頁)    110年11月1日12時34分許 5萬元  7 陳燕律 （告訴人） 陳燕律於110年10月27日14時許，經由網路上認識之網友介紹，遂以通訊軟體LINE與詐欺集團成員聯繫，嗣詐欺集團化名「佩芸老師」向陳燕律佯稱有投資方案之專案衝刺班可以投資賺錢，致陳燕律陷於錯誤，於右揭時間匯款右揭金額至上揭合作金庫帳戶。 （即111年度偵字第2951號移送併辦意旨書犯罪事實一） 110年11月2日11時53分許 3萬元 1.被告於本院準備程序及簡式審判程序中之自白（本院卷第95、125頁） 2.證人即告訴人陳燕律於警詢時之證述（偵2951號卷第7頁及第7頁反面） 3.被告合作金庫帳戶交易明細（偵2951號卷第22頁） 4.告訴人陳燕律匯款資料（偵2951號卷第10頁） 5.告訴人陳燕律與詐欺集團成員對話紀錄翻拍照片（偵2951號卷第12至14頁) 8 呂謹廷 （告訴人） 呂謹廷於110年9月12日瀏覽網際網路時看見投資廣告，遂以通訊軟體LINE與詐欺集團成員聯繫，嗣詐欺集團陸續化名「ws么么精靈」、「瀟瀟小秘書」、「ws瑋皓」向呂謹廷佯稱有投資方案可以投資賺錢，致呂謹廷陷於錯誤，於右揭時間匯款右揭金額至上揭合作金庫帳戶 （即111年度偵字第3480號移送併辦意旨書犯罪事實一） 110年11月1日13時27分許 5萬元 1.被告於本院準備程序及簡式審判程序中之自白（本院卷第125頁） 2.證人即告訴人呂謹廷於警詢時之證述（偵3480號卷第3至7頁） 3.被告合作金庫帳戶交易明細（偵3480號卷第51至54頁反面） 4.告訴人呂謹廷匯款資料（偵3480號卷第23頁反面至24頁反面） 5.告訴人呂謹廷與詐欺集團成員對話紀錄翻拍照片（偵3480號卷第21至47頁)    110年11月1日13時30分許 3萬9,000元     110年11月2日17時6分許 5萬元     110年11月2日17時7分許 8,000元     110年11月2日18時2分許 5萬元